【裁判字號】    92,訴,895
【裁判日期】    920716
【裁判案由】    損害賠償
【裁判全文】
臺灣桃園地方法院民事判決  九十二年度訴字第八九五號
    原      告  丁○○○
                戊○○
    法定代理人  甲○○
    原      告  乙○○
    法定代理人  丙○○
    共      同
    訴訟代理人  邱鎮北律師
                黃政雄律師
    被      告  己○○      住.
                            （另案羈押於臺灣台北看守所）
右當事人間請求損害賠償事件，原告就本院九十一年度重訴字第五０號刑事案件提起
附帶民事訴訟（九十一年度附民字第二八五號），經本院刑事庭裁定移送前來，本院
判決如左：
    主    文
被告應分別給付原告丁○○○新台幣貳佰貳拾參萬捌仟捌佰捌拾壹元、原告戊○○新
台幣壹佰壹拾參萬壹仟捌佰柒拾玖元、原告乙○○新台幣壹佰貳拾壹萬柒仟參佰肆拾
玖元，及均自民國九十一年十二月五日起至清償日止，按年息百分之五計算之利息。
訴訟費用由被告負擔。
本判決關於原告丁○○○、戊○○部分，得假執行。
本判決關於原告乙○○部分，於原告乙○○以新台幣肆拾萬陸仟元為被告供擔保後得
假執行。
    事    實
甲、原告方面：
一、聲明：除假執行之擔保金額外，如主文所示。
二、陳述：
（一）被告與馮麗香為男女朋友，馮麗香於民國九十一年六月二十日被發現死於桃園
      縣八德市○○路一一三八號二樓之出租套房內，經查馮麗香係遭被告殺害，案
      經鈞院刑事庭判處有期徒刑十三年，被告提起上訴後，業經臺灣高等法院已逾
      上訴期間為由駁回其上訴，此有判決書影本可稽。原告丁○○○係馮麗香之母
      ，原告戊○○、乙○○均係馮麗香之子，此均有戶籍謄本可證，爰依侵權行為
      法律關係請求被告賠償下列損害：
    (一)殯葬費部分：
      被害人馮麗香遭被告殺害，原告丁○○○支出殯葬費共計十九萬五千二百元，
      有順安禮儀社開具之計價單、收據及桃園市殯葬管理所開具之收據可稽。
    (二)扶養費部分：
      查原告丁○○○係馮麗香之母，原告戊○○、乙○○係馮麗香之子，依民法第
      一千一百十四條規定，馮麗香對渠等負有法定扶養義務。原告丁○○○已六十
      歲，戊○○、乙○○分別年僅十六歲與十三歲，均無謀生能力而原受馮麗香扶
      養。參照九十年台灣地區簡易生命表推算各人平均餘命，依財政部九十年度公
      告所定之扶養親屬寬減額每人全年七萬四千元為標準核計，原告等人可得請求
      之扶養費如下：(1)原告丁○○○部分：原告丁○○○之平均餘命尚有二十一年
      ，依霍夫曼計算法扣除年息百分之五之中間利息，原告丁○○○所得請求之扶
      養費為一百零四萬三千六百八十一元（計算式為：74000×14.1038=  0000000
      ，元以下四捨五入）。(2)原告戊○○部分：原告戊○○係七十五年一月九日出
      生，距二十歲成年尚有四年，而其扶養義務人除被害人外，尚有其父一人，因
      此，原告戊○○所得請求之扶養費，依霍夫曼計算法扣除中間利息，一次給付
      之金額為十三萬一千八百七十九元（計算式為：74000×3.5643÷2= 131879，
      元以下四捨五入）。(3)原告乙○○部分：原告乙○○係七十八年四月十五日出
      生，距二十歲成年尚有七年，而其扶養義務人除被害人外，尚有其父一人，因
      此，原告乙○○所得請求之扶養費，依霍夫曼計算法扣除中間利息，一次給付
      之金額為二十一萬七千三百四十九元（計算式為：74000×5.8743÷2= 217349
      ，元以下四捨五入）。
    (三)精神慰撫金部分：
      原告等人因被告之不法侵害行為，遽遭喪失至親之痛，精神上之痛苦無以名之
      ；原告等之生計，因被害人之死亡，頓時陷入愁雲慘霧之境，更益增原告等人
      精神上痛苦。詎被告於案發後，既不道歉又不思慰問，更遑論有何賠償之意，
      絲毫未見被告有悔過之心，令原告等心寒，爰請求被告賠償原告各一百萬元之
      慰撫金，以資慰藉。
（二）綜上，被告應給付原告丁○○○二百二十三萬八千八百八十一元、原告戊○○
      一百十三萬一千八百七十九元、原告乙○○一百二十一萬七千三百四十九元。
三、證據：提出治喪費用計價單影本一件、收據影本八件、戶籍謄本影本三件、本院
    九十一年度重訴字第五０號刑事判決影本一件、臺灣高等法院九十二年度上訴字
    第三七五號刑事判決影本一件為證。
乙、被告方面：
一、聲明：
（一）認諾原告丁○○○、戊○○之請求。
（二）駁回原告乙○○之訴及其假執行之聲請。
二、陳述：
（一）對於刑事判決所認定之事實，無意見。對於原告乙○○請求部分，因原告乙○○姓湯，並非姓馮，所以不願意賠償。
（二）被告之前擔任車床作業手，每月收入約二萬多元，名下無不動產及存款，學歷
      為國中畢業。
    理      由
一、原告主張被告與馮麗香為男女朋友，二人於九十一年六月十九日晚上投宿桃園縣
    八德市○○路一一三八號「建新旅社」二０一室，共同飲酒並發生性行為。嗣於
    翌日即六月二十日凌晨二時許，因馮麗香於言談中譏笑被告性無能，被告聞言不
    堪受辱與之發生爭吵，繼怒不可遏竟起殺人犯意，先以手腳歐擊馮麗香臉部，馮
    麗香為躲避攻擊閃身進入浴室，被告亦追入浴室內，揪住馮麗香頭髮牽動其頭部
    猛力朝浴缸撞擊三至四次，接續持浴室內之鐵製垃圾桶歊打馮麗香頭部，造成馮
    麗香身體多處挫瘀傷，終因頭部鈍挫傷引起左硬腦膜下腔出血導致腦水腫及小腦
    脫出而死亡，被告因此遭本院判處殺人罪刑確定之事實，業據提出本院九十一年
    度重訴字第五０號刑事判決影本一件、臺灣高等法院九十二年度上訴字第三七五
    號刑事判決影本一件為證，且為被告所不爭執，堪信為真正，被告故意不法侵害
    馮麗香生命權之事實，洵堪認定。
二、按因故意或過失，不法侵害他人之權利者，負損害賠償責任；不法侵害他人致死
    者，對於支出醫療及增加生活上需要之費用或殯葬費之人，亦應負損害賠償責任
    ；被害人對於第三人負有法定扶養義務者，加害人對於該第三人亦應負損害賠償
    責任；不法侵害他人致死者，被害人之父、母、子、女及配偶，雖非財產上之損
    害，亦得請求賠償相當之金額，民法第一百八十四條第一項前段、第一百九十二
    條第一項、第二項、第一百九十四條分別定有明文。本件被告故意侵害馮麗香生
    命權之事實確屬真正，原告分別為被害人馮麗香之母、子，有戶籍謄本附卷可按
    ，原告請求被告賠償殯葬費、扶養費用之損害及精神慰撫金，於法即屬有據。被
    告認諾原告丁○○○及戊○○之請求，依民事訴訟法第三百八十四條規定，應本
    於其之認諾為其敗訴之判決。另被告就原告乙○○請求部分，雖抗辯原告乙○○
    姓湯，並非姓馮，所以不願意賠償云云。惟查原告乙○○確係馮麗香之子，係從
    馮麗香前夫丙○○之父姓，有戶籍謄本影本在卷可稽，被告前揭抗辯自非可採。
    又被告對於原告乙○○主張受有扶養費損害二十一萬七千三百四十九元，並不爭
    執，堪信為真正，故原告乙○○請求被告賠償扶養費損害二十一萬七千三百四十
    九元，為有理由，應予准許。末按慰撫金之賠償其核給之標準固與財產上損害之
    計算不同，然非不可斟酌雙方身分資力與加害程度，及其他各種情形核定相當之
    數額，最高法院著有五十一年台上字第二二三號判例可資參照。馮麗香被害死亡
    時，原告乙○○喪母精神備感痛苦，自得請求精神慰藉金。本院斟酌原告乙○○
    尚於國中求學，名下並無不動產，被告學歷為國中畢業，之前擔任車床作業手，
    每月收入約二萬多元，名下無不動產及存款，被告與馮麗香原係男女朋友，偶故
    爭執一時情緒失控犯下本案，尚非故謀殺人，惟被告就其餘原告請求已為認諾等
    情，認原告請求被告賠償精神慰撫金一百萬元並無不合，應予准許。
三、從而，原告本於侵權行為法律關係，請求被告給付原告原告丁○○○二百二十三
    萬八千八百八十一元、原告戊○○一百十三萬一千八百七十九元、原告乙○○一
    百二十一萬七千三百四十九元，及均自起訴狀繕本送達翌日即九十一年十二月五
    日起至清償日止，按年息百分之五計算之法定遲延利息，為有理由，應予准許。
四、本件關於原告丁○○○及戊○○部分，係本於被告認諾為被告敗訴之判決，應依
    職權宣告假執行。另就原告乙○○勝訴部分，原告陳明願供擔保以代釋明，聲請
    宣告假執行，核無不合，爰酌定相當之擔保金額准許之。
五、據上論結，本件原告之訴為有理由，依民事訴訟法第七十八條、第三百八十九條
    第一項第一款、第三百九十條第二項，判決如主文。
中      華      民      國    九十二    年      七      月     十六     日
~B法      官  熊祥雲
右為正本係照原本作成
如對本判決不服須於判決送達後二十日內向本院提出上訴狀
中      華      民      國    九十二    年      七      月     十六     日
~B法院書記官  林韡婷


司法院資訊處製作；財團法人民間司法改革基金會備份。
